【裁判字號】    97,財管,99
【裁判日期】    970930
【裁判案由】    指定遺產管理人
【裁判全文】
臺灣臺南地方法院民事裁定              97年度財管字第99號
聲  請  人  台南市稅務局
法定代理人  甲○○
上列聲請人聲請為被繼承人乙○○選任遺產管理人事件，本院裁
定如下：
    主      文
選任財政部國有財產局台灣南區辦事處台南分處為被繼承人乙○
○之遺產管理人。
聲請程序費用由被繼承人乙○○之遺產負擔。
    理      由
一、按繼承人均拋棄其繼承權者，準用關於無人承認繼承之規定
    ，民法第1176條第6項定有明文。又繼承開始時，繼承人之
    有無不明，而不能依民法第1177條選定遺產管理人時，得由
    利害關係人聲請法院選任之，民法第1178條第2項亦定有明
    文。
二、本件聲請意旨略以：被繼承人乙○○（男，民國○○年○○月○○
    日生，身分證統一編號：Ｚ000000000號，91年12月1日死亡
    ，生前最後住所：台南市○區○○路1段360號）遺有台南市
    ○○區○段1小段123地號土地，因其繼承人均已辦理拋棄繼
    承，無法依民法第1177條選定遺產管理人，致被繼承人乙○
    ○滯欠92年至96年度地價稅款共計新台幣（下同）3968元及
    未來開徵之稅捐，無從辦理送達及徵起稅捐，為保障稅捐之
    徵起，爰聲請指定財政部國有財產局台灣南區辦事處台南分
    處為被繼承人乙○○之遺產管理人等語。
三、經查，聲請人主張之上開事實，業據其提出戶政連線戶籍資
    料、本院92年1月15日南院鵬民寅92繼字第36號通知、欠稅
    總歸戶查詢情形表（以上均為影本）為證，並經本院依職權
    調閱本院92年度繼字第36號拋棄繼承案卷查核屬實，自堪信
    聲請人之主張為真實。是以，被繼承人乙○○之法定繼承人
    均已聲明拋棄繼承權，且未準用民法第1177條規定選定遺產
    管理人，則聲請人以利害關係人之身分聲請選任被繼承人乙
    ○○之遺產管理人，核與上開規定並無不合，應予准許。
四、又按公示催告期限屆滿，無繼承人承認繼承時，其遺產於清
    償債權，並交付遺贈物後，如有剩餘，歸屬國庫；又按非公
    用國有財產以財政部國有財產局為管理機關，民法第1185條
    、國有財產法第12條分別定有明文。查，本件被繼承人乙○
    ○之繼承人皆已拋棄繼承權，且未準用民法第1177條之規定
    選定遺產管理人，足徵渠等對被繼承人乙○○遺產之處置已
    漠不關心，又被繼承人乙○○之遺產，倘於無人承認繼承時
    ，將於清償債權，交付遺贈物後，歸屬國庫，是為使被繼承
    人乙○○遺產之處置順利進行，並考量遺產管理之專業性與
    公平性，本院認選任財政部國有財產局台灣南區辦事處台南
    分處為被繼承人乙○○之遺產管理人為適當。
五、依非訟事件法第157條，裁定如主文。
中    華    民    國    97    年    9     月    30    日
                  家事法庭法  官  林育幟
以上為正本係照原本作成。
如對本裁定抗告須於裁定送達後10日內向本院提出抗告狀，並應
繳納抗告費新臺幣1000元。
中    華    民    國    97    年    9     月    30    日
                          書記官  歐貞妙


司法院資訊處製作；財團法人民間司法改革基金會備份。
